Inventaris van het Fonds 1379 (Фонд 1379) en afkomstig van het Ministerie van Defensie en enkele krijgsmachtonderdelen uit de periode (1749) 1928-1940
Nationaal Archief, Den Haag
Ministerie van Defensie: Fonds 1379
Fonds 1379
1749-1940
merendeel 1928-1940
D27548
7.00 meter; 382 inventarisnummers.
Nationaal Archief, Den Haag
Ministerie van Defensie, 1928-1940
Ministerie van Oorlog, 1843-1928
Ministerie van Marine, 1843-1928
Marinestaf
Commissie van Reorganisatie Militair Onderwijs, 1934-1935
Commando Zeeland
Territoriaal Bevelhebber Zuid-Limburg
Regimenten Artillerie
Regimenten Infanterie
Regiment Genietroepen
2e Luchtvaartregiment
Het archief bevat archiefbescheiden van het Ministerie van Defensie en van onderdelen van de krijgsmacht, welke in 1940 door de Duitse Wehrmacht als krijgsbuit naar Berlijn zijn afgevoerd. In 1945 hebben de Russen het vervolgens als krijgsbuit naar Moskou vervoerd, alwaar het tot 2002 is bewaard. De aard en inhoud van dit materiaal is tamelijk willekeurig. Het betreft dossiers en documenten betreffende de mobilisatievoorbereiding, informatieverzameling over buitenlandse legers en over anti-democratische partijen en bewegingen, militaire oefeningen, voorschriften en instructies. Ook bevat het archief enig kaartmateriaal. De oudere stukken zijn hoofdzakelijk afkomstig uit de bibliotheek van het Regiment Genietroepen.
Archiefvorming
Geschiedenis van de archiefvormer
Na het vertrek der Fransen, eind 1813, werd de Ministeries van Oorlog en van Marine opnieuw opgericht. Het Ministerie van Oorlog, dat in 1843 definitief een minister als hoofd kreeg, was belast met de zorg voor de defensie van het Nederlandse grondgebied. De belangrijkste onderdelen van die taak hadden betrekking op de organisatie van de landmacht en het veldleger, de fysieke verdedigingswerken (fortificatiën, kazernering, oefenterreinen), het materiaal (bewapening, voer- en vaartuigen, artillerie, intendance), het militair en burgerlijk personeel van de landmacht, de dienstplicht, oefening en mobilisatie en de financiën benodigd voor de uitvoering van deze taak.
In de 19e eeuw is het Ministerie van Marine tweemaal met dat van Koloniën verenigd geweest. Het ministerie was belast met de zorg voor de defensie te water van Nederland en zijn koloniën. De belangrijkste onderdelen van die taak hadden betrekking op het materiaal der zeemacht (scheepsbouw, stoomvaartdienst, artillerie, intendance), het loodswezen, de hydrografie, het personeel der zeemacht en de financiën benodigd voor de uitvoering van deze taak.
In 1928 werden de ministeries van Oorlog en van Marine verenigd tot het Ministerie van Defensie.
De krijgsmacht was verdeeld in de Koninklijke Marine en de Koninklijke Landmacht. Deze laatste was weer ingedeeld in wapens (artillerie, cavalerie, genie, infanterie, luchtstrijdkrachten en marechaussee) en dienstvakken (administratie, geneeskundige dienst, intendance), met elk zijn eigen specifieke verdedigingstaak.
In mei 1940, na de inval van de Duitsers in Nederland, vestigde de Nederlandse regering zich in Londen, alwaar het Ministerie van Defensie in 1941 werd gesplitst in een Ministerie van Oorlog en een Ministerie van Marine. De onderdelen van de krijgsmacht, voor zover aanwezig op Nederlands grondgebied, werden opgeheven.
Geschiedenis van het archiefbeheer
Na de capitulatie werden, overal in het land, de administraties aangetroffen van de commandanten der krijgsmachtonderdelen. De Duitse overwinnaar heeft, ogenschijnlijk geheel willekeurig, een gedeelte van het aangetroffen materiaal als krijgsbuit gevorderd en naar Duitsland afgevoerd. Het merendeel der archieven van de krijgsmachtonderdelen is na de capitulatie ingeleverd bij het Nederlandse Weermachtsarchief.
Tussen de buitgemaakte bescheiden van enkele landmachtonderdelen bevond zich ook een gering aantal stukken van particuliere aard. Het zijn waarschijnlijk documenten van militairen, welke in de stellingen zijn aangetroffen en door de Duitsers bij de officiële militaire stukken zijn gevoegd.
In de loop van 1940 en 1941 zijn door de Beauftragte des Chefs der Heeresarchive in Nederland delen van de archieven van het Ministerie van Defensie opgehaald en naar Duitsland afgevoerd. Het overgrote deel van het ministeriearchief is overigens in Nederland gebleven.
In Duitsland zijn deze archiefdelen onder het beheer gebracht van de Aktensammelstelle West des Chefs der Heeresarchive te Berlin-Wannsee. In de loop van 1942 zijn deze in het bereik gekomen van de Kriegsgeschichtliche Abteilung des OKW te Liegnitz (Silesië). De Duitsers hebben de bestanddelen geïnventariseerd, hetgeen blijkt uit de kenmerken en beknopte beschrijvingen die men op de mappen en portefeuilles heeft aangebracht. Van een gering aantal dossiers blijkt dat er inhoudelijk onderzoek gedaan is op basis van deze bescheiden. Maar de oorlogsomstandigheden maakten een grondige bestudering van dit materiaal onmogelijk.
In 1945 heeft het Rode Leger deze archiefbestanden, met een grote hoeveelheid ander archiefmateriaal, als krijgsbuit naar Moskou afgevoerd. Daar heeft het ruim vijftig jaar in het Speciaal Archief gelegen, waar het slechts zeer sporadisch is geraadpleegd. Eerst na 1989 werd het bestaan van dit archief bekend. Na onderhandelingen met de Russische autoriteiten, welke een periode van ruim tien jaar in beslag genomen hebben, zijn deze bescheiden in januari 2002 naar het Nationaal Archief overgebracht.
De verwerving van het archief
Het archief is krachtens bepalingen van de Archiefwet overgebracht.
Inhoud en structuur van het archief
05.00; 2.13
Inhoud
Na beschrijving blijkt het archief uit verscheidene onderdelen te bestaan. Er zijn de volgende hoofdgroepen te onderscheiden:
archiefbescheiden van het Ministerie van Defensie en voorlopers (Oorlog en Marine) en van de Marinestaf
archief van territoriale commandanten en regimenten
archiefbescheiden van particulieren, deels niet militair van aard
archiefbescheiden van buitenlandse herkomst.
Het oudere gedeelte is vermoedelijk weggehaald bij het Nederlandse Weermachtsarchief. Dit geldt vooral voor de bescheiden, die afkomstig zijn uit de bibliotheek van het Regiment Genietroepen. Tijdens het verblijf van al deze archiefbescheiden in Duitsland en Rusland zijn archieven met elkaar vermengd geraakt. Zo zijn er stukken aangetroffen van Belgische, Duitse en Franse herkomst.
Selectie en vernietiging
Uit deze archiefcollectie is niets vernietigd. Ook dubbelen zijn bewaard.
Aanvullingen
Aanvullingen worden niet verwacht.
Ordening van het archief
De bestanddelen zijn zoveel mogelijk geordend naar de archiefvormer waarvan ze afkomstig zijn. De bescheiden van het ministerie zijn onderverdeeld naar de taken van het ministerie. Vervolgens zijn de beschrijvingen en de bestanddelen chronologisch geordend.
Aanwijzingen voor de gebruiker
Openbaarheidsbeperkingen
Volledig openbaar.
Materiële beperkingen
Aanvraaginstructie
Openbare archiefstukken kunnen online worden aangevraagd en gereserveerd. U kunt dit ook via de terminals in de studiezaal van het Nationaal Archief doen. Om te kunnen reserveren dient u de volgende stappen te volgen:
U maakt een profiel aan op www.gahetna.nl, en logt vervolgens in
Via de archiefinventaris (alleen de beschrijvingen met rode nummers) selecteert u het gewenste archiefstuk door op de knop 'Reserveren' te klikken
In het volgende scherm geeft u aan op welke dag u het archiefstuk wilt inzien
Indien u zich bevindt in de studiezaal en een tafelnummer heeft ontvangen kunt u dit nummer vermelden. Als u geen tafelnummer heeft kunt u tafelnummer 777 laten staan
Vervolgens bevestigt u uw reservering door deze te versturen.
Verwant materiaal
Beschikbaarheid van kopieën
Afgescheiden archiefmateriaal
Deze archiefcollectie is een tamelijk willekeurige afsplitsing van archieven van het ministerie van Defensie en van verschillende krijgsmachtonderdelen. Voor een belangrijk deel zijn die archieven bewaard gebleven en worden ze thans beheerd in het Nationaal Archief. Ze zijn beschreven in de inventarissen die beginnen met de notatie 2.13.
Bijlagen
Concordantie van het Russisch nummer naar de huidige nummering
Deze concordantie verwijst vanuit het oorspronkelijke nummer dat was toegekend door het Bijzonder Archief te Moskou naar het inventarisnummer waaronder het bestanddeel thans is op te vragen. De Russische nummering is ontleend aan de nummering op de dozen en de oorspronkelijke mappen en omslagen. Van 2002 tot 2009 zijn de stukken onder de oude nummers, met behulp van de thans vervallen inventaris 2.13.68.08, in het Nationaal Archief raadpleegbaar geweest.
1 153
2 128
3 93
4 95
5 96
6 97-99
7 280, 323
8 190
9 49
10 138-140, 144
11 141
12 143
13 145
14 142
15 22, 34, 55, 313, 336
16 15
17 7
18 106
19 16, 56
20 17
21 13
22 108
22 A 107-108
23 81
24 192
25 211
26 213
27 208
28 366
29 366
30 366
31 367
32 367
33 367
34 367
35 367
36 367
37 367
38 367
39 368
40 368
41 368
42 368
43 368
44 369
45 369
46 369
47 369
48 369
48 A 369
49 100, 275
50 275
51 31, 80, 176, 178, 180-181, 290, 333
52 101, 337
53 23
54 102
55 216
56 221, 283, 284
57 36
58 178, 182
59 100, 275
60 103
61 281
62 327
63 189
64 324
65 19, 32
66 44, 304
67 82
68 243
69 53
70 245
71 191
72 215
73 234
74 203
75 207
76 205
77 210
78 200
79 240
80 246
81 223
82 193
83 197
84 231
85 229
86 224
87 225
88 195
89 235
90 239
91 238
92 244
93 174
94 83
95 146
96 147
97 179
98 85
99 278
100 248, 267, 285, 288-289, 293, 299, 328
101 126
102 264
103 198
104 212
105 204
106 202
107 214
108 199
109 342, 362
110 227
111 226
112 232
113 233
114 228
115 177
116 230
117 39
118 184
119 326
120 254
121 74
122 218
123 217
124 220
125 219
126 305
127 75
128 24
129 41
130 125
131 185
132 109
133 76
134 297
135 294
136 294
137 294
138 294
139 295
140 295
141 295
142 295
143 295
144 186
145 296, 339
146 279
147 40, 310
148 79, 180, 314
149 35
150 6
151 298
152 25, 42, 89-91, 276, 306-308, 311, 315-316
153 67
154 123
155 301
156 346
157 351
158 92, 94
159 136-137
160 249, 358
161 11
162 17, 130-135, 317, 335
163 363
164 niet overgedragen
165 66
166 325
167 18, 20-21, 26, 30, 33, 45-47, 50, 70, 73, 88, 110, 222, 277, 309, 318, 322
168 51, 86
169 12
170 265
171 niet overgedragen
172 niet overgedragen
173 300
174 194
175 319
176 135
176 A 132, 135
176 B 48
177 187
178 niet overgedragen
179 127
180 286-287, 303
181 188
182 150
183 154
184 60-65, 71, 78, 344-345
185 59
186 374
187 375
188 376
189 377
190 378
191 379
192 380
193 381
194 382
195 370
196 157
197 371
198 149
199 329
200 292
201 173
202 43
203 43
204 172
205 43
206 341
207 159
208 168
208 A 163
209 167
210 320
211 57-58
212 129
213 14
214 291
215 321
216 165
217 124
218 52, 87
219 142, 183, 250, 295, 334, 352
220 68, 155, 175, 268-274
221 111
222 112
223 113
224 113
225 114
226 114
227 115
228 115
229 116
230 117
231 115
232 118
233 118
234 119
235 119
236 119
237 120
238 121
239 122
240 37
241 8, 27-29, 38, 104
242 353
243 152, 156, 158, 160-161, 166, 263, 302
244 330, 359
245 360
246 372
247 72
248 331-332
249 347
250 348
251 169
252 282
253 312
254 349
255 354
256 355, 357
257 164
258 niet overgedragen
259 338
260 151
261 356
262 148
263 162
264 niet overgedragen
265 69, 105, 343, 364
266 1
267 2
268 9
269 10
270 niet overgedragen
271 170
272 54
273 251-252, 255-257
274 3
275 260-262, 373
276 340
277 4, 5
278 350
279 171
280 77
281 253, 258-259
282 266
283 84
284 236
285 237
286 201
287 206
288 209
289 247
290 242
291 241
292 niet overgedragen
293 365
294 niet overgedragen
295 niet overgedragen
296 niet overgedragen
297 niet overgedragen
298 niet overgedragen
299 niet overgedragen
300 niet overgedragen
301 niet overgedragen
302 niet overgedragen
303 niet overgedragen
304 niet overgedragen
305 niet overgedragen
306 niet overgedragen
307 niet overgedragen
308 niet overgedragen
309 niet overgedragen
310 196
311 361
Beschrijving van de series en archiefbestanddelen
- Archief van het Ministerie van Defensie en voorgangers, A.
  - Departement van Oorlog, A.1
    - voorbereiden van de Rijksbegroting, A.1.1
      - Rijksbegroting voor het dienstjaar 1938, gedrukte kamerstukken, met nota's van de IIe Afdeling B., 1; 1 band
        Duitse dossierkenmerken: 410/12, A 2/2.
      - Rijksbegroting voor het dienstjaar 1939: concepten van bijdragen voor en proefdrukken van de Memorie van Antwoord op de voorlopig verslagen van de Eerste en Tweede Kamer der Staten Generaal 1938-1939, voornamelijk betreffende de Rijks- en defensiebegroting, via het hoofd IIe afdeling B ingekomen bij het bureau Secretaris-Generaal., 2; 1 pak
        Duitse dossierkenmerken: B 400 IX/6, D2.
      - Bijdragen voor de Memorie van Antwoord op het Voorlopig Verslag van de Tweede Kamer over het Achtste Hoofdstuk der Rijksbegroting (Defensie) voor het dienstjaar 1940, doorslagen., 1939; 3; 1 omslag
        Duitse dossierkenmerken: B408 IIID, A2/5.
      - Nota van het hoofd van de Afdeling IIB aan het hoofd van Afdeling VIII, waarin hij reageert op voorstellen van de Commandant van het Veldleger welke van invloed zijn op de Rijksbegroting voor het dienstjaar 1940, met aantekening van kennisneming en doorzending door hoofden van andere afdelingen, met bijlagen., 1939; 4; 1 omslag
        Duitse dossierkenmerken: 738; Nederlandse kenmerken: Exh. 26 april 1939.
      - Memorie van Antwoord op het Voorlopig Verslag van de Eerste Kamer over het Achtste Hoofdstuk der Rijksbegroting (Defensie) voor het dienstjaar 1940, en concept Nota van Wijziging in het Wetsontwerp tot vaststelling van het Achtste Hoofdstuk van de Rijksbegroting (Defensie) voor het dienstjaar 1940, gedrukt, met bijlagen., 1939; 5; 1 omslag
      - Voorstellen van de Commandant Veldleger voor de Rijksbegroting voor het dienstjaar 1941., 1940 apr.; 6; 1 omslag
        Duitse dossierkenmerken: B400/V, C46.
    - vaststellen van de organisatie van het Ministerie van Defensie, A.1.2
      - Organisatie en inwendige dienst van het Departement van Defensie, vastgesteld bij min. besch. van 19 december 1933, bur. secr.gen., nr. 1, gedrukt., 7; 1 deeltje
        Duitse dossierkenmerken: B171.
      - Telefoongids voor het Departement van Defensie, gedrukt., 1939 januari; 8; 1 deel
      - Telefoongids voor het Departement van Defensie, gedrukt., 1939 januari; 9; 1 deel
        Duitse dossierkenmerken: B302 / A1/13.
      - Telefoongids voor het Departement van Defensie, gedrukt., 1939 januari; 10; 1 deel
        Duitse dossierkenmerken: B302a / C2.
    - vaststellen van de organisatie van de krijgsmacht, A.1.3
      - Extracten uit het Stamboek van magazijnknechten van het Artillerie-magazijn te Utrecht., 1890-1922; 11; 1 pak
        Duitse dossierkenmerken: B402/4 / C19.
      - Oorlogsorganisatiën, voorschriften en instructies voor en organisatie van verscheidene onderdelen van de landmacht., 1928-1940; 12; 1 pak
        Duitse dossierkenmerken: B400/V e 1-21, A2/7.
        Bevat:
        Voorschrift Etappen- en Verkeersdienst, gestencild, met potloodwijzigingen voor een nieuwe editie, 1928.
        Overzichten van de oorlogsorganisatie van onderdelen van het Koninklijk Nederlands-Indische Leger, 1937.
        Nota's en instructies van de minister van oorlog/defensie aan diverse commandanten, afschriften, 1929-1940.
        Stukken betreffende mobilisatie voorbereidingen, 1939.
        Ingekomen stukken bij de minister van Defensie betreffende reorganisaties van de Geneeskundige en Veterinaire Dienst, 1940.
        Adressenlijst en gids voor telexcentrales en telexaansluitingen 1940.
      - Herziening van het Vooroefeningsinstituut van de Vrijwillige Landstorm., 1930, 1933-1934; 13; 1 omslag
        Duitse dossierkenmerken: B400/9, C16.
      - Overzicht betreffende het instituut der Bijzondere vrijwilligers. - (s.l.: Departement van Defensie IIe afdeeling B, 1932), gestencild., 14; 1 omslag
        Duitse dossierkenmerken: B400 Va; B45 / C35.
      - Reorganisatie van het wapen der artillerie, gestencild., 1932; 15; 1 omslag
        Duitse dossierkenmerken: B180/4, C53.
      - Reorganisatie van het remontewezen (vordering van paarden)., 1932-1933; 16; 1 omslag
        Duitse dossierkenmerken: B180/1, C59.
      - Werkplan voor de Artillerie-Inrichtingen 1931 en 1933, gestencild., 17; 2 stukken
        Duitse dossierkenmerken: B286/3, A2/10.
      - Advies van de Raad van Defensie Eerste Afdeling omtrent het verslag van de commissie voor de reorganisatie van de weermacht, gestencild., c.1933; 18; 1 omslag
        Duitse dossierkenmerken: B175/10.
      - Organisatie en taken van de Koninklijke Marechaussee, in relatie tot de Rijksveldwacht., 1933-1938; 22; 1 pak
        Duitse dossierkenmerken: B400/9E, C10.
      - Rapport van de Commissie Raaijmaaker L.V.A. - L.V.B. betreffende oprichting Luchtvaartbedrijf Koninklijke Landmacht, afschrift., 1934; 19; 1 omslag
        Duitse dossierkenmerken: B175/5; Nederlandse kenmerken: Bureau Secr. Gen. Geheim 20 oktober 1934 La. C.157.
      - Nota "reorganisatie van de Luchtstrijdkrachten van zee- en landmacht in Nederland" van de commissie ontwerp organisatie in vredestijd van de vliegdiensten, afschrift., 1935; 20; 1 stuk
        Duitse dossierkenmerken: B175/17.
      - Aanleg van een archief van onthoekte luchtfoto's op schaal 1:10.000 voor de artillerie (fotokaart)., 1935; 21; 1 omslag
        Duitse dossierkenmerken: C3, C3.
      - Overzichten van het aantal beroepsmilitairen beneden de rang van officier, bij de korpsen en inrichtingen van de Koninklijke Landmacht, aanwezig op de eerste dag van een kwartaal., 1935-1939; 366-369; 4 omslagen
        Duitse dossierkenmerken: B400, C51.
        - 1935, 366
        - 1936, 367
        - 1937, 368
        - 1938 en april 1939, 369
      - Circulaire betreffende uitbreiding van scholen voor reserve-officieren, gestencild., 1937; 23; 1 stuk
        Duitse dossierkenmerken: B400/5, A2/6.
      - Brief van de chef van de Generale Staf aan de Minister van Defensie betreffende de samenstelling van de grensbataljons, gestencild., 1939; 24; 1 stuk
        Duitse dossierkenmerken: B286/83L.
      - Overzichten van de organisatie en taken luchtstrijdkrachten, gestencild., ca.1939; 25; 1 omslag
        Duitse dossierkenmerken: 10.
      - Nota van hoofd IIB aan de minister betreffende regeling opperbevel, 23 juni 1923 zijnde toelichting op verbaal exh. 19 juni 1939 nr. 7505 Geh., 26; 1 stuk
        Duitse dossierkenmerken: B175/21.
      - Adreslijst van rederijen in Amsterdam, Rotterdam en Den Haag., z.d.; 27; 1 stuk
      - Telefoongids Vesting Holland van 6 september 1939., 28; 1 stuk
      - Telefoongids Vesting Holland., 1940 jan.; 29; 1 deel
        Duitse dossierkenmerken: B171/2.
      - Circulaire van commandant Veldleger betreffende opvoering van de geschiktheid van het dienstplichtig kader door oprichting van een kaderbataljon.., 1940 april 4; 30; 1 stuk
        Duitse dossierkenmerken: B175/18.
    - vaststellen van voorschriften en instructies, A.1.4
      - Instructie voor het gebruik van het militaire rijwiel 'Opstelling rijwiel', gestencild., c.1930; 31; 1 stuk
        Duitse dossierkenmerken: B97/7.
      - Voorstel tot heruitgave van de "Verzameling van wetten, enz."op het gebied van het straf- en tuchtrecht., 1935; 32; 1 deel
      - Circulaire Memorie nr. 413 P van Commandant Veldleger betreffende de toepassing van het Voorschrift Bevordering Landmacht V.B.L. in het veldleger., 1932 okt. 26; 33; 1 stuk
        Duitse dossierkenmerken: B175/19.
      - Goedkeuring schootstafel voor het kanon 7 veld voor de brisantgranaten met sb. no. 38., 1935; 34; 1 omslag
      - Beschrijving van het Materieel der Bereden Artillerie, Vierde deel, 12 l. St. (B.M.B.A. IV), met correspondentie over een vroegere uitgave., 1935, 1939; 35; 1 omslag
        Duitse dossierkenmerken: B180/5, C 52.
      - "Nummervoorschrift IdI 15-6-38 Nr.2907A", voorschrift betreffende het nummeren en merken van goederen bij de infanterie en de wielrijders, gestencild., 1938; 36; 1 stuk
        Duitse dossierkenmerken: B402/19, C20.
      - Handleiding voor het gebruik van gemotoriseerd pantserafweergeschut uitgegeven door de Inspecteur der Infanterie, gestencild., 1938; 37; 1 deel
        Duitse dossierkenmerken: B401/2, C61.
      - Verzendlijst legerorders, gestencild., c. 1938; 38; 1 stuk
        Duitse dossierkenmerken: B171/5.
      - Legerorders, gedrukt., 1939-1940; 44; 1 pak
        Duitse dossierkenmerken: B302, A2/9.
      - Voorschrift verboden geschriften: lijst van tijdschriften en boeken welke militairen niet in hun bezit mogen hebben wegens hun krijgstucht ondermijnende karakter, gedrukt., 1939; 39; 1 stuk
        Duitse dossierkenmerken: C38.
      - Nota's betreffende anti-militaristische uitlatingen in de pers en door de VARA, afschriften., 1939; 40; 1 omslag
        Duitse dossierkenmerken: B152, C40.
      - Ontwerp-Infanterie-reglement, No. deel I, De Exercitiën, onderdeel C, gestencild met een beschrijving van een gefingeerde aanval van Poolse troepen op Oost-Pruisen, getiteld "Blitzkrieg"., 1939-1940; 41; 1 omslag
        Duitse dossierkenmerken: B433.
      - Onderscheidingsvlaggen en tekens voor de militaire luchtvaart., 1940; 42; 1 omslag
        Duitse dossierkenmerken: B167, C34.
      - Ontwerp-reglement No. 282 IIIi voor de bereden-artillerie en de motorartillerie voor de bediening van het enkele stuk 10.5 hw. (R.B.M.A. IIIi)., 1940; 43; 1 deel
        In drievoud.
        Duitse dossierkenmerken: B 4
    - uitvoering van de Dienstplichtwet, A.1.5
      - Ontwerp-memories van antwoord naar aanleiding van de voorlopig verslagen van de Eerste en Tweede Kamer der Staten-Generaal, nopens het Wetsontwerp tot wijziging van de Dienstplichtwet, opgesteld door de IIe afdeling B., c.1939; 45; 1 omslag
        Duitse dossierkenmerken: B175/15 en 16.
      - Statistisch-grafisch overzicht betreffende oproepingsperiodes van de lichtingen 1938-1940., 1939; 46; 1 stuk
        Duitse dossierkenmerken: B175/13.
      - Lijst met aantallen dienstplichten van de lichtingen 1938-1940, die in de periode april - december 1940 worden ingelijfd., 47; 2 stukken
        Duitse dossierkenmerken: B175/20.
    - regelen van opleidingen van militairen, A.1.6
      - Vertrouwelijke rapport van generaal-majoor J.C. Logger, inspecteur van het militair onderwijs, aan het [Departement van Oorlog] betreffende klachten van een van de leden van de Eindexamencommissie Hoofdcursus., 1921; 48; 1 stuk
        Duitse dossierkenmerken: B400/II/a, C 66.
        Als losse bijlage achterin het Ontwerp-rapport.
      - Gebruik van films bij de opleiding van militairen bij cursussen en opleidingsscholen van het leger., 1929-1930; 49; 1 omslag
        Duitse dossierkenmerken: B172/1, C35.
      - Bijlagen bij opleidingsplan infanterie met opsomming van opleidingseisen., c.1930; 50; 1 stuk
        Duitse dossierkenmerken: B175/12.
      - Verhandelingen en opleidingsmateriaal over strijd door middel van gas, gestencild., 1935 en z.d.; 52; 1 pak
        Duitse dossierkenmerken: A2/1.
      - Circulaires betreffende de opleiding tot reserve-officier en het opleidingsjaar 1939 van de KMA., 51; 1 stuk
      - Opleiding tot beroepsofficier voor het wapen der militaire luchtvaart., 1939; 53; 1 omslag
        Duitse dossierkenmerken: B400/2E, C69.
      - Brieven inzake de opleiding tot reserveofficier voor speciale diensten bestemd voor de dienst bij de Commissie van Proefneming, en de toelating tot het eerste en tweede studiejaar van de Koninklijke Militaire Academie, afschriften., 1939; 54; 5 stukken
        Duitse dossierkenmerken: B400 / C47
      - Tekort aan officieren., 1940; 335; 1 omslag
        Herkomst: Ministerie van Defensie.
    - bevorderen van de geoefendheid van de krijgsmacht, A.1.7
      - Oefeningen op kaart en in het veld in de jaren 1927, 1930 en 1931 onder leiding van de Generale Staf, grotendeels gestencild en gehectografeerd., 1927-1932; 57-58; 1 pak en 1 omslag
        Duitse dossierkenmerken: B400/11-19, C76.
        - 1927, 57; omslag
        - 1930-1931, 58